最高法院民事判決　　　　　　一○○年度台上字第二二八五號
上　訴　人　張世明
訴訟代理人　曾勁元律師
被 上訴 人　謝得家
訴訟代理人　陳佳瑤律師
　　　　　　陳錦隆律師
上列當事人間請求確認委任關係不存在事件，上訴人對於中華民
國一○○年九月二十日台灣高等法院再審判決（一○○年度再字
第二九號），提起上訴，本院判決如下：
    主  文
上訴駁回。
第三審訴訟費用由上訴人負擔。
    理  由
本件上訴人主張台灣高等法院九十九年度上字第一三八六號確定
判決（下稱原確定判決），有民事訴訟法第四百九十六條第一項
第一款之再審事由，對之向原法院提起再審之訴。原審以：按股
份有限公司之清算人於執行清算事務之範圍內，除公司法清算章
節有規定者外，其權利義務與董事同。公司與董事間之關係，除
本法另有規定外，依民法關於委任之規定，公司法第三百二十四
條、第一百九十二條第四項分別定有明文。是股份有限公司之清
算人與公司間為委任關係，甚為明確。至公司法關於股份有限公
司清算之規定，並無準用同法第九十七條關於無限公司清算人之
規定，固然無誤，然遍觀原確定判決，並無援用該規定認上訴人
與長宏投資股份有限公司（下稱長宏公司）間曾有委任關係存在
，上訴人主張原確定判決適用法規顯有錯誤云云，即無足採。又
解散之公司，於清算範圍內，視為尚未解散，公司法第二十五條
定有明文。是公司於清算完結前，監察人及股東會並非不存在，
此觀同法第三百二十六條規定清算人就任後，應造具財務報表及
財產目錄，應送監察人審查，提請股東會承認，同法第三百三十
一條規定清算完結時，清算人應於十五日內造具清算期內收支表
、損益表、連同各項簿冊，送監察人審查，並提請股東會承認，
股東會尚得選任檢查人，檢查上開簿冊即明。是原確定判決認台
北地方法院九十五年度司字第一○九號裁定依公司法第三百二十
三條第二項規定，解任上訴人之清算人職務，並認同院九十五年
度司字第五○號裁定並無撤銷、廢棄或變更上開第一○九號裁定
之效力。上訴人主張公司解散後，清算中公司之監察人、股東會
等機關不存在，無法依民法第五百二十八條規定締結委任契約，
原確定判決適用公司法第三百二十三條第二項規定顯有錯誤云云
，洵無足採。再者清算人與公司間之關係，既適用民法關於委任
之規定，其間之關係，自係私法關係，本件兩造就上訴人是否仍
為長宏公司之清算人有所爭執，該爭執所致法律關係不安之狀態
，得以確認之訴除去，被上訴人請求確認上訴人與長宏公司間清
算人委任關係不存在之訴，即有受確認判決之法律上利益，核與
民事訴訟法第二百四十七條規定無違。原確定判決認被上訴人提
起之訴，有確認利益，洵無違誤。因而駁回上訴人再審之訴，經
核於法洵無違誤。上訴論旨，復就原審取捨證據、認定事實之職
權行使，指摘原判決不當，聲明廢棄，非有理由。
據上論結，本件上訴為無理由。依民事訴訟法第四百八十一條、
第四百四十九條第一項、第七十八條，判決如主文。
中    華    民    國  一○○  年   十二   月  二十九  日
                      最高法院民事第三庭
                          審判長法官  劉  延  村  
                                法官  許  澍  林  
                                法官  黃  秀  得  
                                法官  鄭  雅  萍  
                                法官  魏  大  喨  
本件正本證明與原本無異
                                      書  記  官  
中    華    民    國  一○一  年    一    月    十    日 
                                                      Ｅ